臺灣高等法院刑事判決
                                   108年度上訴字第3218號
上  訴  人
即  被  告  KERDDUMRONGKUL SAKOL
選任辯護人  粘怡華律師（法扶律師）        
上列上訴人因違反毒品危害防制條例案件，不服臺灣桃園地方法
院108 年度訴字第165 號，中華民國108年6月24日第一審判決（
起訴案號：臺灣桃園地方檢察署107 年度偵字第33192 號），提
起上訴，本院判決如下：
    主  文
原判決撤銷。
KERDDUMRONGKUL SAKOL犯如附表一所示之罪，各處如附表一「罪
名及宣告刑」欄所示之刑及沒收。所處有期徒刑部分應執行有期
徒刑參年肆月。
    事  實
一、KERDDUMRONGKUL SAKOL明知甲基安非他命係屬毒品危害防制
    條例第2 條第2 項第2 款所列管之第二級毒品，依法不得持
    有、販賣，竟意圖營利，基於販賣第二級毒品甲基安非他命
    之犯意，以附表三編號二所示之行動電話作為聯絡工具，於
    附表一所示之販賣時、地，以附表一所示之販賣數量、價格
    、方式及過程，分別販賣甲基安非他命予KUMLAK MANAS 3 
    次以牟利。嗣於民國107 年12月19日下午5 時55分許，KERD
    DUMRONGKUL SAKOL在其所經營位於桃園市○○區○○路00○00號
    餐廳為警搜索查獲，並自其停放於該餐廳地下停車場之車牌
    號碼0000-00 號自用小客車內、其位於同上區○○路00巷00號
    4 樓之住所各扣得如附表二、三所示之物。
二、案經臺灣桃園地方檢察署檢察官指揮桃園市政府警察局刑事
    警察大隊移送偵辦後起訴。
    理  由
壹、程序部分：
    本判決以下援引之審判外供述證據以及書證，本案當事人及
    辯護人均未爭執其證據能力（見本院卷第61至64頁），而該
    等證據經本院審酌並無違法取得之情況，認為適宜做為證據
    ，自應有證據能力。
貳、實體部分：
一、認定事實所憑之證據及理由：
  ㈠上開犯罪事實，業據被告於偵查、原審及本院準備程序、審
    理中均坦承不諱（見偵字第33192 號卷第87至90反面頁、原
    審卷第11反面至12、63反面、82反面頁及本院卷第61、95頁
    ），並有證人即KUMLAK MANAS於警詢及偵訊中證述明確（見
    他字卷第114 反面至115 、117 、120 反面至121 、149 反
    面至第150 反面頁），復有臺灣桃園地方法院通訊監察書、
    通訊監察譯文、搜索現場及扣案物照片、交通部民用航空局
    航空醫務中心108 年1 月4 日航藥鑑字第0000000 號毒品鑑
    定書等資料在卷可稽（見他字卷第113 至114 反面、115 反
    面至117 、119 至120 反面頁、偵字第33192 號卷第73至75
    反面、79至82、142 至143 頁），且有附表二、三所示之物
    扣案足憑。
  ㈡按我國法令對販賣毒品者臨以嚴刑，惟毒品仍無法禁絕，其
    原因實乃販賣毒品存有巨額之利潤可圖，故販賣毒品者，如
    非為巨額利潤，必不冒此重刑之險，是以有償交易毒品者，
    除非另有反證證明其出於非圖利之意思而為，概皆可認其係
    出於營利之意而為（最高法院93年度台上字第1651號、87年
    度台上字第3164號判決意旨參照）。再者，毒品並無公定之
    價格，不論任何包裝，均可任意分裝增減分量，而每次買賣
    之價量，亦可能隨時依雙方間之關係深淺、資力、需求量及
    對行情之認知、來源是否充裕、查緝是否嚴緊，購買者被查
    獲時供述購買對象之可能性風險之評估等而異其標準，非可
    一概而論。惟販賣者從價差或量差中牟利方式雖異，但其意
    圖營利之非法販賣行為則同一。經查，被告於本院審理中供
    述：我不是賺錢，我是多拿一點供自己施用等語明確（見本
    院卷第95頁），是綜核上情，被告係基於營利之意圖，而於
    附表一編號一至三所示之時、地販賣第二級毒品甲基安非他
    命予KUMLAK MANAS之情，應堪認定。
  ㈢綜上所述，足認被告之自白與事實相符，堪以採信。
二、論罪：
  ㈠甲基安非他命為毒品危害防制條例第2 條第2 項第2 款所定
    之第二級毒品，是核被告所為，均係犯毒品危害防制條例第
    4 條第2 項之販賣第二級毒品罪。被告販賣前、後持有第二
    級毒品甲基安非他命之低度行為，各為販賣之高度行為所吸
    收，均不另論罪。另被告所為3 次販賣第二級毒品犯行，犯
    意各別且行為互殊，應予分論併罰。
  ㈡被告於偵訊及本院審理中，就其各次被訴販賣第二級毒品犯
    行皆自白，均應依毒品危害防制條例第17條第2 項之規定減
    輕其刑。又被告於偵查中供出其毒品來源，且因被告之指認
    及供詞，使檢察官查獲其他正犯郭慶仁販賣第二級毒品犯行
    ，而該犯行經檢察官以108 年度偵字第11529 號提起公訴，
    此有臺灣桃園地方檢察署桃檢東恭107 偵33192 字第108904
    9502號函、上開案件起訴書在卷可稽（見原審卷第102 至10
    5 頁）。依該案起訴書之記載，被告係於107 年10月16日、
    同年11月19日，分別向郭慶仁購入8.5 公克之甲基安非他命
    ，其購入毒品之時間在本案各犯行之前，購入毒品之數量亦
    較本案販賣予KUMLAK MANAS之數量大，堪認該案郭慶仁被訴
    之販賣第二級毒品犯行與本案各犯行有關，且確係因被告供
    出毒品來源而查獲，是均依毒品危害防制條例第17條第1 項
    之規定減輕其刑，而因該條文同時有免除其刑之規定，依刑
    法第66條但書規定，其減輕得減至3 分之2 ，再依刑法第70
    條、第71條第2 項規定遞減其刑，並先依較少之數減輕之。
三、撤銷原判決之理由及科刑與沒收部分：
  ㈠原審認被告犯行罪證明確，予以論罪科刑，固屬卓見；然原
    審以被告之行為侵害社會法益之情節非輕，縱其長期在我國
    生活、定居，仍不宜繼續居留我國，並諭知於刑之執行完畢
    或赦免後，驅逐出境，惟被告無驅逐出境之必要（詳後述）
    ，原審未及參酌上情，而就被告為驅逐出境之諭知，尚有未
    洽。至量刑輕重，屬為裁判之事實審法院得依職權自由裁量
    之事項，苟其量刑已以行為人之責任為基礎，並斟酌刑法第
    57條各款所列情狀，在法定刑度內，酌量科刑，如無偏執一
    端，致明顯失出失入情形，上級審法院即不得單就量刑部分
    遽指為不當或違法，準此，原審已審酌被告明知甲基安非他
    命為戕害人身心之毒品，竟為貪圖不法利益，販賣甲基安非
    他命予他人施用，危害社會治安及國民健康，助長施用毒品
    歪風，又因施用毒品而散盡家財、連累家人，或為購買毒品
    而鋌而走險者，更不可勝計，嚴重危害社會秩序，應予非難
    ，並考量被告犯後對其犯行均坦承不諱之犯後態度，兼衡被
    告於警詢中自陳教育程度為高中畢業、家庭經濟狀況小康，
    及其為本案犯行之動機、目的、手段、販賣毒品之數量等一
    切情狀，予以量刑，尚無偏執一端，致明顯失出失入之情形
    ，故被告上訴請求從輕量刑，雖無理由，然原判決既有前述
    未洽之處，自應由本院將原判決予以撤銷改判。
  ㈡量刑審酌：爰審酌被告明知甲基安非他命為戕害人身心之毒
    品，竟為貪圖不法利益，販賣甲基安非他命予他人施用，危
    害社會治安及國民健康，助長施用毒品歪風，又因施用毒品
    而散盡家財、連累家人，或為購買毒品鋌而走險者，更不可
    勝計，嚴重危害社會秩序，應予非難，並考量被告犯後對其
    犯行均坦承不諱之犯後態度，兼衡被告於警詢中自陳教育程
    度為高中畢業、家庭經濟狀況小康，及其為本案犯行之動機
    、目的、手段、販賣毒品之數量等一切情狀，量處如主文第
    2 項所示之刑，並定其應執行刑。
  ㈢再按「外國人受有期徒刑以上刑之宣告者，得於刑之執行完
    畢或赦免後，驅逐出境。」刑法第95條定有明文，但驅逐出
    境，係將有危險性之外國人驅離逐出本國國境，禁止其繼續
    在本國居留，以維護本國社會安全所為之保安處分，對於原
    來在本國合法居留之外國人而言，實為限制其居住自由之嚴
    厲措施。故外國人犯罪經法院宣告有期徒刑以上之刑者，是
    否有併予驅逐出境之必要，應由法院依據個案之情節，具體
    審酌該外國人一切犯罪情狀及有無繼續危害社會安全之虞，
    審慎決定之，尤應注意符合比例原則，以兼顧人權之保障及
    社會安全之維護。而被告犯行雖屬不該，但其來台定居生活
    近30年，並與本國人民結婚後育有2 名子女，其父母均已亡
    故，唯一泰國籍之血親即胞姐亦婚嫁而變更國籍為本國人，
    此有被告父母之死亡證明文件、胞姐之身分證、健保卡及戶
    籍謄本等資料可參（見本院卷第105 、107 、109 、113 、
    115 頁），如將之驅逐出境，將使其與子女等家人分隔兩地
    。是斟酌上情，認不宜予驅逐出境。至被告在台居留之權益
    如何，為主管機關應依入出國及移民法等相關法規執行之問
    題，附此說明。
  ㈣沒收部分：
  ⒈扣案如附表二編號一至三所示之甲基安非他命共6 包，為查
    獲之第二級毒品，應依毒品危害防制條例第18條第1 項前段
    之規定，於被告最後一次販賣第二級毒品犯行（即附表一編
    號三）項下宣告沒收銷燬。至鑑驗用罄部分，已不存在，自
    無庸再宣告沒收銷燬。
  ⒉扣案如附表三編號一所示之毒品包裝袋6 個，均為供本案販
    賣第二級毒品犯行所用之物，應依毒品危害防制條例第19條
    第1 項之規定，隨其所包裝之毒品於被告最後一次販賣第二
    級毒品犯行（即附表一編號三）項下均諭知沒收。而扣案如
    附表三編號二、三所示之行動電話1 支（含門號0000000000
    號SIM 卡）、電子磅秤1 台，亦屬供本案販賣第二級毒品犯
    行所用之物，皆應依毒品危害防制條例第19條第1 項之規定
    ，於被告各次販賣第二級毒品犯行項下均諭知沒收。
  ⒊為防止毒品裸露，前數次販賣毒品所使用之分裝袋，屬供販
    賣毒品所用之物品，已隨同毒品買賣而一併交予買方，前數
    次買賣毒品交易業已完成，與剩餘之分裝袋脫鉤而無關聯，
    故剩餘之分裝袋，僅係供最後一次販毒所用，應於最後一次
    販賣毒品犯行項下宣告沒收。扣案如附表三編號四所示之分
    裝夾鏈袋1 包，未經使用，係被告用以分裝欲販賣之甲基安
    非他命，為被告所有供販賣第二級毒品犯罪預備之物，依上
    開說明，應依刑法第38條第2 項前段之規定，於被告最後一
    次販賣第二級毒品犯行（即附表一編號三）項下宣告沒收。
  ⒋犯販賣毒品罪，係就因犯販賣毒品罪所得之財物，一概予以
    沒收，以嚴禁此類犯罪，而達嚇阻作用，自非僅以扣除成本
    、賺得之利潤，作為其沒收之範圍。從而，行為人因販毒所
    實際獲得之利潤多少，並不影響應以其售價，逕為沒收宣告
    之認定依據。故販賣毒品本身既係犯罪行為，因此直接取得
    之全部價金，即屬犯該罪所得之財物，不生扣除成本之問題
    。被告就本案販賣第二級毒品犯行之販賣所得，即為如附表
    一「販賣數量、價格（新臺幣）及方式」欄所示之交易金額
    而無須扣除成本，各應依刑法第38條之1 第1 項前段規定宣
    告沒收，並於全部或一部不能沒收或不宜執行沒收時，依同
    條第3 項之規定，追徵其價額。
  ⒌刑法關於沒收之規定修正後，沒收已非屬從刑，且宣告多數
    沒收併執行之之規定，亦自第51條第9 款移至第40條之2 第
    1 項，已非數罪併罰之一部。是上開宣告多數沒收，應依刑
    法第40條之2 第1 項規定，併執行之，本院自無庸再於定應
    執行刑時，另就所宣告之多數沒收為合併執行之諭知。又扣
    案如附表三編號五、六所示之玻璃球共6 顆，並無證據顯示
    與本案犯行有關，本院皆無從諭知沒收，附此敘明。
據上論斷，應依刑事訴訟法第369 條第1 項前段、第364 條、第
299 條第1 項前段（依刑事裁判簡化原則，僅記載程序條文），
判決如主文。
本案經檢察官趙燕利、蕭百麟提起公訴，檢察官林黛利到庭執行
職務。
中    華    民    國    108   年    12    月    25    日
                  刑事第七庭  審判長法  官  孫惠琳
                                    法  官  吳冠霆
                                    法  官  連雅婷
以上正本證明與原本無異。
如不服本判決，應於收受送達後10日內向本院提出上訴書狀，其
未敘述上訴之理由者並得於提起上訴後10日內向本院補提理由書
（均須按他造當事人之人數附繕本）「切勿逕送上級法院」。
                                    書記官  潘文賢
中    華    民    國    108   年    12    月    25    日
附表一：
編號 販賣時間 販賣地點 販賣數量、價格（新臺幣）及方式 罪名、宣告刑及沒收 一 107 年10月31日凌晨2 時許 桃園市○○區○○○路與○○路大園菜市場旁之統一超商前 KERDDUMRONGKUL SAKOL以附表三編號二所示門號0000000000號行動電話，接聽KUMLAK MANAS門號0000000000號購買毒品之來電，KERDDUMR ONGKUL SAKOL遂於電話中約定左列之時間、地點，以1,000 元之價格販賣1 公克甲基安非他命予KUMLAK MANAS（當場交付毒品及價金） KERDDUMRONGKUL SAKOL販賣第二級毒品，處有期徒刑壹年陸月。扣案如附表三編號二、三所示之物均沒收；未扣案之犯罪所得新臺幣壹仟元沒收，於全部或一部不能沒收或不宜執行沒收時，追徵其價額。 二 107 年11月4 日凌晨3 時許 桃園市○○區○○○路與○○路大園菜市場旁之統一超商前 KERDDUMRONGKUL SAKOL以上開行動電話，接聽KUMLAK MANAS門號0000000000號購買毒品之來電KERDDUMRONGKUL S AKOL遂於電話中約定左列之時間、地點，以4,500 元之價格販賣3 公克甲基安非他命予KUMLAK MANAS（當場交付毒品及價金） KERDDUMRONGKUL SAKOL販賣第二級毒品，處有期徒刑壹年捌月。扣案如附表三編號二、三所示之物均沒收；未扣案之犯罪所得新臺幣肆仟伍佰元沒收，於全部或一部不能沒收或不宜執行沒收時，追徵其價額。 三 107 年11月25日凌晨4 時許 桃園市○○區○○○路與○○路大園菜市場旁之統一超商前 KERDDUMRONGKUL SAKOL以上開行動電話，接聽KUMLAK MANAS門號0000000000號購買毒品之來電，2 人遂於電話中約定左列之時間、地點碰面，KUMLAK MANAS原欲購買1 萬元之甲基安非他命，然僅攜帶7,000元，故KERDDUMRONGKUL SAKOL 係以7,000 元價格販賣重量不詳之甲基安非他命予KUMLAK MANAS（當場交付毒品及價金） KERDDUMRONGKUL SAKOL販賣第二級毒品，處有期徒刑壹年拾月。扣案如附表二所示之物均沒收銷燬，如附表三編號一至四所示之物均沒收；未扣案之犯罪所得新臺幣柒仟元沒收，於全部或一部不能沒收或不宜執行沒收時，追徵其價額。 
附表二：
編號 扣押物品名稱 鑑定結果 鑑定報告 備註 一 白色結晶4 袋（編號1 至4 ） 檢出第二級毒品甲基安非他命（驗前淨重2.0510公克，因鑑驗取用0.0049公克，驗餘淨重2.0461公克） 交通部民用航空局航空醫務中心航藥鑑字第0000000 號、第0000000Q號毒品鑑定書（見偵字第33192 號卷第142 頁至第143 頁） 僅就毒品部分宣告沒收銷燬 二 米白色結晶1 包（編號5 ） 檢出第二級毒品甲基安非他命（驗前淨重0.2430公克，因鑑驗取用0.0054公克，驗餘淨重0.2376公克） 同上 僅就毒品部分宣告沒收銷燬 三 白色微黃結晶1 包（編號6 ） 檢出第二級毒品甲基安非他命（驗前淨重8.2350公克，因鑑驗取用0.0062公克，驗餘毛重8.2288公克） 同上 僅就毒品部分宣告沒收銷燬 
附表三：
編號 扣押物品名稱         說明 一 毒品包裝袋6 個       用以包裝如附表二所示之毒品 二 行動電話1 支（含門號0000000000號SIM 卡） SAMSUNG 廠牌 三 電子磅秤1 台  四 分裝夾鏈袋1 包  五 玻璃球5 顆           於被告住處內查獲 六 玻璃球1 顆           於被告車輛內查獲 
附錄本案論罪科刑法條全文：
毒品危害防制條例第4條：
製造、運輸、販賣第一級毒品者，處死刑或無期徒刑；處無期徒
刑者，得併科新臺幣 2 千萬元以下罰金。
製造、運輸、販賣第二級毒品者，處無期徒刑或 7 年以上有期
徒刑，得併科新臺幣 1 千萬元以下罰金。
製造、運輸、販賣第三級毒品者，處 7 年以上有期徒刑，得併
科新臺幣 7 百萬元以下罰金。
製造、運輸、販賣第四級毒品者，處 5 年以上 12 年以下有期
徒刑，得併科新臺幣 3 百萬元以下罰金。
製造、運輸、販賣專供製造或施用毒品之器具者，處 1 年以上
7 年以下有期徒刑，得併科新臺幣 1 百萬元以下罰金。
前五項之未遂犯罰之。